臺灣高雄地方法院刑事簡易判決　　　　　100年度簡字第936號
公　訴　人　臺灣高雄地方法院檢察署檢察官
被　　　告　李美芝
上列被告因詐欺案件，經檢察官提起公訴（98年度偵字第24725
、23834號），因被告自白犯罪，本院認宜以簡易判決處刑（原
案號：100年度審易更一字第1號），爰不經通常審理程序，裁定
逕以簡易判決處刑如下：
    主  文
李美芝幫助犯詐欺取財罪，處有期徒刑參月，如易科罰金，以新
臺幣壹仟元折算壹日。
    事  實  及  理  由
一、本件犯罪事實及證據，除犯罪事實補充「被告廖紘然部分，
    本院以99年度審簡字第3381號判決確定。」；證據清單部分
    編號一待證事實欄「周美文於97年4月16  日...」更正為「
    周美文於98年4月16日...  」；證據部分補充「被告於本院
    準備程序中之自白」外，餘均引用如附件檢察官起訴書之記
    載。
二、按刑法上之幫助犯，係對於犯罪與正犯有共同之認識，而以
    幫助之意思，對於正犯資以助力，而未參與實施犯罪之行為
    者而言（最高法院75年度台上字第1509號、84年度台上字第
    5998號、88年度台上字第1270號判決意旨參照）。是以，如
    未參與實施犯罪構成要件之行為，且係出於幫助之意思提供
    助力，即屬幫助犯，而非共同正犯。查本件被告提供其金融
    機構帳戶予他人使用，使他人得基於詐欺取財之犯意，向被
    害人施用詐術，致使被害人陷於錯誤而交付款項，以遂行詐
    欺取財之犯行，然被告單純提供其金融機構帳戶予他人使用
    之行為，並不等同於向被害人施以詐術行為，此外，復無其
    他證據證明被告有參與詐欺取財犯行之構成要件行為，故被
    告提供其金融機構帳戶予他人使用之行為，係對於他人遂行
    詐欺取財之犯行資以助力。是核被告所為，係犯刑法第30
    條第1項前段、第339條第1項詐欺取財罪之幫助犯。又被告
    係幫助犯，已如前述，爰依刑法第30條第2項規定，按正犯
    之刑減輕之。審酌被告隨意將己身之帳戶交付予他人使用，
    幫助詐欺集團成員行騙財物，造成被害人之損失，並使國家
    追訴犯罪困難，危害社會交易秩序甚鉅，行為實有可議之處
    ，惟念其並無前科紀錄，素行良好，有臺灣高等法院被告前
    案紀錄表1份在卷可稽，復於本院審理時坦承犯行、深表悔
    意、態度尚佳，及其犯罪動機、目的、手段、所生損害等一
    切具體情狀，暨檢察官之具體求刑，爰酌情量處如主文所示
    之刑，並考量被告之家庭經濟狀況及智識程度等情，併諭知
    其易科罰金之折算標準，以資懲儆。
三、依刑事訴訟法第449條第2項、第3項、第454條第2項，刑法
    第339條第1項、第30條第1項前段、第2項、第41條第1項前
    段，刑法施行法第1條之1，逕以簡易判決處如主文所示之刑
    。
四、如不服本判決，得自收受送達之日起10日內，向本院提起上
    訴。
中    華    民    國    100    年    3    月    24    日
                  高雄簡易庭    法  官  張  震
以上正本證明與原本無異。
如不服本判決，應於判決送達之日起10日向本院提出上訴書狀。
中    華    民    國    100    年    3    月    24    日
                                書記官  邱家銘
附本案論罪科刑之法條：
中華民國刑法第339條
意圖為自己或第三人不法之所有，以詐術使人將本人或第三人之
物交付者，處5年以下有期徒刑、拘役或科或併科1000元以下罰
金。
以前項方法得財產上不法之利益或使第三人得之者，亦同。
前二項之未遂犯罰之。
附件：
臺灣高雄地方法院檢察署檢察官起訴書
                                      98年度偵字第24725號
                                      98年度偵字第23834號
     被      告  廖紘然  男  23歲（民國○○年○月○日生）
                         住高雄縣鳳山市○○里○○鄰○○街82
                           巷1號
                         身分證統一編號：Ｚ000000000號
                 李美芝  女  35歲（民國○○年○月○○日生）
                         住臺東縣臺東市○○路○段579巷70
                           弄49號
                         居臺北市中山區○○○路119巷35號
                           5樓505室
                         身分證統一編號：Ｚ000000000號
                 曾俊傑  男  30歲(民國○○年○月○○日生)
                         住彰化縣埔心鄉○里村○○鄰○○路85
                           號
                         身分證統一編號：Ｚ000000000號
 上列被告因詐欺案件，業經偵查終結，認應提起公訴，茲將犯罪
 事實及證據並所犯法條分敘如下：
         犯罪事實
 一、廖紘然、李美芝、曾俊傑可預見將自己之銀行帳戶存摺、金
     融卡及密碼、印章提供他人使用，恐遭詐騙集團利用作為人
     頭帳戶，供作使被害人匯款之用，仍基於縱有人以其金融帳
     戶實施詐欺犯罪亦不違背其本意之幫助故意，於附表一所示
     之時間、地點，以不詳之價格，將如附表一所示之存摺、提
     款卡與密碼、印章等物品提供予真實姓名年籍不詳之成年人
     及其所屬之某詐騙集團成員使用。嗣該詐欺集團某成員取得
     廖紘然、李美芝、曾俊傑所提供之帳戶相關資料後，即基於
     意圖為自己不法所有之犯意，於98年4月16日、98年4月17日
     分別對周美文、劉訓奇等人，以附表二所示之方式施以詐術
     ，使周美文、劉訓奇等人陷於錯誤，於附表二所示之時間，
     依詐騙集團成員之指示，分別轉匯附表二所示金額至附表二
     所示帳戶內。嗣因周美文、劉訓奇等人發覺有異，報警處理
     ，始查悉上情。
 二、案經周美文訴由高雄縣政府警察局、劉訓奇訴由法務部調查
     局高雄縣調查站分別報告偵辦。
         證據並所犯法條
 一、證據清單暨待證事實
 ┌──┬─────────────┬───────────────────┐
 │編號│   證   據   名   稱      │        待     證     事     實       │
 ├──┼─────────────┼───────────────────┤
 │ 一 │被告廖紘然、李美芝、曾俊傑│被告3人確有將本人或親屬所申辦之金融機 │
 │    │於警詢及本署偵訊中之供述。│構帳戶提供予詐騙集團成員使用之事實。  │
 ├──┼─────────────┼───────────────────┤
 │ 二 │被害人周美文於警詢中之證言│周美文於97年4月16日19時40 分許接獲由詐│
 │    │。                        │騙集團所屬成員撥打之電話，自稱為「合庫│
 │    │                          │及中國信託服務人員」並向周美文表示因為│
 │    │                          │其先前於雅虎奇摩拍賣網站購物時，付款方│
 │    │                          │式設定錯誤，誤將付款方式設定為分期付款│
 │    │                          │，將使周美文每月均須繳納與其所購買物品│
 │    │                          │單價相同之金額，並要求周美文依其指示操│
 │    │                          │作提款機，更改付款設定，致周美文不疑有│
 │    │                          │他，依指示操作提款機，而匯款至被告廖紘│
 │    │                          │然、李美芝、曾俊傑所申請開立之帳戶內之│
 │    │                          │事實。                                │
 ├──┼─────────────┼───────────────────┤
 │ 三 │被害人劉訓奇於警詢中之證述│先由詐騙集團成員於網路上與劉訓奇搭訕，│
 │    │。                        │並表示願意為劉訓奇進行援交，復佯稱害怕│
 │    │                          │劉訓奇為司法人員，遂要求劉訓奇依其指示│
 │    │                          │操作提款機進行身分檢驗，並保證不會扣款│
 │    │                          │，致劉訓奇不疑有他，陷於錯誤，依詐騙集│
 │    │                          │團成員之指示操作提款機，並轉帳至詐騙集│
 │    │                          │團成員所指定之帳戶內。                │
 ├──┼─────────────┼───────────────────┤
 │ 四 │證人黃鍾蕙於警詢之證述。  │1.黃鍾蕙為中國信託商業銀行南京東路分行│
 │    │                          │  行員。                              │
 │    │                          │2.98年4月21日16時20 分許。李美芝前往中│
 │    │                          │  國信託商業銀行南京東路分行，詢問為何│
 │    │                          │  其金融機構帳戶被列為警示帳戶，而無法│
 │    │                          │  使用。                              │
 ├──┼─────────────┼───────────────────┤
 │ 五 │合作金庫銀行自動櫃員機交易│1.中華郵政股份有限公司帳號000000000000│
 │    │明細單、內政部警政署反詐騙│  41號之郵局帳號，確為被告廖紘然之胞弟│
 │    │諮詢專線紀錄表、臺北縣政府│  廖全琰所申請開立之事實。            │
 │    │警察局大安分局和平東路派出│2.被告廖紘然將其胞弟廖全琰所申請開立之│
 │    │所受理詐騙帳戶通報警示簡便│  上開中華郵政帳戶交付予詐騙集團及其所│
 │    │格式表、臺北市政府警察局大│  屬成員使用後，該詐騙集團成員，即將上│
 │    │安分局和平東路派出所受理各│  開帳戶作為令被害人匯款用之財產犯罪工│
 │    │類案件紀錄表、臺北市政府警│  具。                                │
 │    │察局大安分局和平東路派出所│3.被害人周美文受詐騙集團施用詐術所騙，│
 │    │受理刑事案件報案三聯單、中│  而於98年4月16日19時56分匯款 29,988元│
 │    │華郵政股份有限公司98 年9月│  入廖全琰郵局帳戶之事實。            │
 │    │7日鳳營字第09800101167號函│4.被害人周美文發現受騙後，旋報警處理之│
 │    │及函附之郵政存簿儲金立帳申│  事實。                              │
 │    │請書、印鑑卡、客戶歷史交易│                                      │
 │    │。                        │                                      │
 ├──┼─────────────┼───────────────────┤
 │ 六 │中國信託交易明細表、內政部│1.中國信託商業銀行南京東路分行帳號2005│
 │    │警政署反詐騙諮詢專線紀錄表│  0-0000000 號帳戶為被告李美芝所申請之│
 │    │、臺北縣政府警察局大安分局│  事實。                              │
 │    │和平東路派出所受理詐騙帳戶│2.被告李美芝將其所申請開立之上開中國信│
 │    │通報警示簡便格式表、臺北市│  託帳戶交付予詐騙集團及其所屬成員使用│
 │    │政府警察局大安分局和平東路│  後，該詐騙集團成員，即將上開帳戶作為│
 │    │派出所受理各類案件紀錄表、│  令被害人匯款用之財產犯罪工具。      │
 │    │臺北市政府警察局大安分局和│3.被害人周美文受詐騙集團施用詐術所騙，│
 │    │平東路派出所受理刑事案件報│  而分別於98年4月16日20時42分、同日20 │
 │    │案三聯單、中國信託商業銀行│  時43分匯款20,000、2,000元入被告李美 │
 │    │股份有限公司98年9月3日中信│  芝所申請開立之中國信託帳戶之事實。  │
 │    │銀字第09822271210708號函及│4.被害人周美文發現受騙後，旋報警處理之│
 │    │函附之中國信託商業銀行存款│  事實。                              │
 │    │相關服務性業務申請/ 約定書│                                      │
 │    │、金融卡指定語音轉帳、匯款│                                      │
 │    │入戶申請書、中國信託商業銀│                                      │
 │    │行印鑑卡、各項申請、掛失止│                                      │
 │    │付、更換、查詢暨終止使用申│                                      │
 │    │請書、中國信託商業銀行存款│                                      │
 │    │系統歷史交易查詢報表。    │                                      │
 ├──┼─────────────┼───────────────────┤
 │ 七 │中國信託交易明細表、內政部│1.玉山商業銀行中歷分行0000000000號帳戶│
 │    │警政署反詐騙諮詢專線紀錄表│  為被告曾俊傑所申請之事實。          │
 │    │、臺北縣政府警察局大安分局│2.被告曾俊傑將其所申請開立之上開玉山銀│
 │    │和平東路派出所受理詐騙帳戶│  行帳戶交付予詐騙集團及其所屬成員使用│
 │    │通報警示簡便格式表、臺北市│  後，該詐騙集團成員，即將上開帳戶作為│
 │    │政府警察局大安分局和平東路│  令被害人匯款用之財產犯罪工具。      │
 │    │派出所受理各類案件紀錄表、│3.被害人周美文受詐騙集團施用詐術所騙，│
 │    │臺北市政府警察局大安分局和│  而於98年4月16日22 時許，匯款11,111元│
 │    │平東路派出所受理刑事案件報│  入被告曾俊傑所申請開立之玉山銀行帳戶│
 │    │案三聯單、玉山銀行中壢分行│  之事實。                            │
 │    │98年12月7日玉山中壢字第098│4.被害人周美文發現受騙後，旋報警處理之│
 │    │1201002 號函及函附之玉山商│  事實。                              │
 │    │業銀行存款戶約定書、存戶交│                                      │
 │    │易明細表。                │                                      │
 ├──┼─────────────┼───────────────────┤
 │ 八 │被害人劉訓奇之法務部調查局│1.中華郵政鳳山郵局00000000000000號帳戶│
 │    │高雄縣調查站筆錄、聯邦銀行│  為被告廖紘然所申請之事實。          │
 │    │未登摺帳項(彙計前)明細表、│2.被告廖紘然將其所申請開立之上開郵局帳│
 │    │查詢未印摺交易詳情、中華郵│  戶交付予詐騙集團及其所屬成員使用後，│
 │    │股份有限公司鳳山郵局 98年9│  該詐騙集團成員，即將上開帳戶作為令被│
 │    │月4日鳳營字第0980101079 號│  害人匯款用之財產犯罪工具。          │
 │    │函及函附之客戶印鑑卡、儲金│3.被害人劉訓奇受詐騙集團施用詐術所騙，│
 │    │人紀要、查詢存簿變更資料結│  而於 98年4月17日，匯款29,983元入被告│
 │    │果、客戶歷史交易清單。    │  廖紘然所申請開立之郵局帳戶之事實。  │
 │    │                          │4.被害人周美文發現受騙後，旋報警處理之│
 │    │                          │  事實。                              │
 └──┴─────────────┴───────────────────┘
 一、被告廖紘然部分：
     訊據被告廖紘然，矢口否認有何幫助詐欺犯行，辯稱：伊當
     時是看自由時報上一個「高價收購帳戶」之廣告，就與刊登
     廣告之人連絡，並將帳戶之相關資料交付他人云云。經查：
     金融帳戶攸關個人權益，專屬性甚高，一般人若無特殊情況
     ，均可申辦使用，倘無正當理由，實無借用他人之金融帳戶
     使用之理，從而一般人若將自己之金融帳戶提供他人使用時
     ，亦必深入了解該用途。近年來，政府機構及新聞傳播事業
     ，經常宣導與報導，犯罪集團使用人頭帳戶，作為詐欺取財
     之工具，則一般人理應知悉此事。甚且被告於本署偵訊時應
     答如流，足見其智識能力與一般常人無異，復自承看過政府
     之反詐騙宣導，當知將帳戶之存摺、提款卡及密碼、印章交
     予他人，等同於除作為存款使用之外，亦將該帳戶之提領使
     用權限給予他人，他人即有可能將此帳戶作為渠等犯罪工具
     ，竟仍提供自己存摺、提款卡、密碼予不甚熟識之人，無異
     默示將其帳戶供予他人犯罪使用。承上，堪認被告顯然可預
     見將該帳戶提供予他人使用，該帳戶可能被利用於財產犯罪
     ，供存入某筆資金後再行領出，而由該筆資金之存入及提領
     過程以觀，可察覺係詐騙集團有意藉此隱瞞資金流向及防止
     行為人身分曝光，以逃避查緝之手法。是被告所為顯有幫助
     他人詐欺取財之不確定故意至明。
 二、被告李美芝部份：
     訊據被告李美芝，矢口否認有何幫助詐欺犯行，辯稱：伊當
     時是因為男朋友看報上一個收購帳戶之廣告，說賣帳戶可以
     賺錢，就自行與刊登廣告之人連絡，並將帳戶之相關資料交
     付他人云云。經查：金融帳戶攸關個人權益，專屬性甚高，
     一般人若無特殊情況，均可申辦使用，倘無正當理由，實無
     借用他人之金融帳戶使用之理，從而一般人若將自己之金融
     帳戶提供他人使用時，亦必深入了解該用途。且被告李美芝
     於警詢中辯稱該帳戶係於搬家時遺失，復於本署偵訊中改稱
     該帳戶係伊之男友告知可以賣帳戶賺錢，始提供予他人賺取
     金錢云云，其前後所述不一，是否可信，已非無疑。況，近
     年來，政府機構及新聞傳播事業，經常宣導、報導犯罪集團
     使用人頭帳戶，作為詐欺取財之工具，則一般人應知此事，
     而被告於本署檢察官訊問時，亦承認看過相關反詐騙宣導，
     甚且被告於本署偵訊時應答如流，足見其智識能力與一般常
     人無異，當知將帳戶之存摺、提款卡及密碼、印章交予他人
     ，等同於除作為存款使用之外，亦將該帳戶之提領使用權限
     給予他人，他人即有可能將此帳戶作為渠等犯罪工具，竟仍
     提供自己存摺、提款卡、密碼予不甚熟識之人，無異默示將
     其帳戶供予他人犯罪使用。承上，堪認被告顯然可預見將該
     帳戶提供予他人使用，該帳戶可能被利用於財產犯罪，供存
     入某筆資金後再行領出，而由該筆資金之存入及提領過程以
     觀，可察覺係詐騙集團有意藉此隱瞞資金流向及防止行為人
     身分曝光，以逃避查緝之手法。是被告所為顯有幫助他人詐
     欺取財之不確定故意至明。
 三、按刑法上之幫助犯，係對於犯罪與正犯有共同之認識，而以
     幫助之意思，對於正犯資以助力，然未參與實施犯罪之行為
     者而言，此有最高法院75年度台上字第1509號、88年度台上
     字第1270號判決意旨參照，從而，如未參與實施犯罪構成要
     件之行為，且係出於幫助之意思提供助力，即屬幫助犯，而
     非共同正犯。本件詐欺集團所屬成員利用被告3人所提供 ，
     如附表一所示之帳戶相關資料向被害人周美文、劉訓奇施用
     詐術，使被害人周美文、劉訓奇陷於錯誤，共轉帳新臺幣（
     下同） 93,082元（29,988＋11,111＋20,000＋2,000＋
     29.983＝93,082）元入被告 3人所提供，如附表一所示之金
     融帳戶內，所為係犯刑法第339條第1項之詐欺取財罪。惟被
     告 3人單純提供帳號供人使用之行為，並不等同於向被害人
     施以欺罔之詐術行為，且亦無證據證明被告 3人有參與詐欺
     取財犯行之構成要件行為，是被告 3人係分別以提供帳戶供
     人使用之行為，對不法份子遂行詐欺取財之犯行資以助力。
     故核被告 3人所為，均係犯刑法第339條第1項及同法第30條
     第1項前段詐欺取財罪之幫助罪嫌，請依刑法第30條第2項之
     規定，減輕其刑。又，被告廖紘然係一次提供 2份金融機構
     帳戶相關資料予詐騙集團成員，屬同一行為所違犯，應論以
     一罪。併予敘明之。
 四、依刑事訴訟法第251條第1項第1項提起公訴。
      此  致
 臺灣高雄地方法院
 中    華    民    國    98    年    12    月    21    日
                               檢 察 官  張媛舒
 上正本證明與原本無異
 中    華    民    國    98    年    12    月    30    日
                               書 記 官
 附錄本案所犯法條全文
 中華民國刑法第339條
 （普通詐欺罪）
 意圖為自己或第三人不法之所有，以詐術使人將本人或第三人之
 物交付者，處5年以下有期徒刑、拘役或科或併科1千元以下罰金
 。
 以前項方法得財產上不法之利益或使第三人得之者，亦同。
 前二項之未遂犯罰之。
 附表一
 ┌──┬────┬──────────┬─────┬─────┐
 │編號│交付者  │交付物品            │交付時間  │交付地點  │
 ├──┼────┼──────────┼─────┼─────┤
 │1.  │廖紘然  │(1)由其胞弟廖全琰所 │98年4 月間│高雄醫學院│
 │    │        │   申請之中華郵政股 │某日，將 2│對面之7-11│
 │    │        │   份有限公司鳳山鎮 │本帳戶之相│超商前。  │
 │    │        │   北郵局帳號0000000│關資料一併│          │
 │    │        │   00000000號帳戶之 │交復與詐騙│          │
 │    │        │   存摺、提款卡、密 │集團成員。│          │
 │    │        │   碼、印章「下稱「 │          │          │
 │    │        │   廖全琰郵局帳戶」)│          │          │
 │    │        │(2)由廖紘然向中華郵 │          │          │
 │    │        │   政股份有限公司申 │          │          │
 │    │        │   請開立之帳號01011│          │          │
 │    │        │   000000000號之帳戶│          │          │
 │    │        │   。(下稱「廖紘然郵│          │          │
 │    │        │   局帳戶」）       │          │          │
 ├──┼────┼──────────┼─────┼─────┤
 │2.  │李美芝  │中國信託商業銀行帳號│98年4月15 │高雄市民權│
 │    │        │000000000000000 號帳│日        │東路某處。│
 │    │        │戶之存摺、提款卡、密│          │          │
 │    │        │碼、印章 (下稱「中國│          │          │
 │    │        │信託帳戶」）        │          │          │
 ├──┼────┼──────────┼─────┼─────┤
 │3.  │曾俊傑  │玉山銀行中壢分行帳號│98年4月份 │臺北縣中和│
 │    │        │0000000000000 號之存│          │市某處肯德│
 │    │        │之蛾、提款卡、密碼 (│          │基。      │
 │    │        │下稱「玉山銀行帳戶」│          │          │
 └──┴────┴──────────┴─────┴─────┘
 附表二
  ┌──┬───┬────┬──────────────┬──────┬────────┬──────┐
  │編號│被害人│詐騙時間│詐騙方式                    │匯款時間    │匯入帳戶        │金額(新臺幣/│
  │    │      │        │                            │            │                │元)         │
  ├──┼───┼────┼──────────────┼──────┼────────┼──────┤
  │1.  │周美文│98年4月 │於97年4月16日19時40 分許，周│1.98年 4月16│1.廖全琰郵局帳戶│(1)29,988   │
  │    │      │16日    │美文接獲由詐騙集團所屬成員撥│  日19時56分│                │            │
  │    │      │        │打之電話，自稱為「合庫及中國│            │                │            │
  │    │      │        │信託服務人員」並向周美文表示│2.98年4 月16│2.曾俊傑中國信玉│(2)11,111   │
  │    │      │        │因為其先前於雅虎奇摩拍賣網站│  日20時    │  山銀行帳戶    │            │
  │    │      │        │購物時，付款方式設定錯誤，誤│            │                │            │
  │    │      │        │將付款方式設定為分期付款，將│3.98年4 月16│3.李美芝中國信託│(3)20,000   │
  │    │      │        │使周美文每月均須繳納其與所購│  日20時42分│  帳戶          │            │
  │    │      │        │買物品單價相同之金額，並要求│            │                │            │
  │    │      │        │周美文依其指示操作提款機，更│4.98年4 月16│4.李美芝中國信託│(4)2,000    │
  │    │      │        │改付款設定，致周美文不疑有他│  日20時43分│  帳戶          │            │
  │    │      │        │，依指示操作提款機，而匯款至│            │                │            │
  │    │      │        │被告廖紘然、李美芝、曾俊傑所│            │                │            │
  │    │      │        │申請開立之帳戶內。          │            │                │            │
  ├──┼───┼────┼──────────────┼──────┼────────┼──────┤
  │2.  │劉訓奇│98年4月 │先由詐騙集團成員於網路上與劉│98年4月17日 │廖紘然郵局帳戶  │29,983元    │
  │    │      │17日    │訓奇進搭訕，並表示願意為劉訓│            │                │            │
  │    │      │        │奇進行援交，復佯稱害怕劉訓奇│            │                │            │
  │    │      │        │為司法人員，遂要求劉訓奇依其│            │                │            │
  │    │      │        │指示操作提款機進行身分檢驗，│            │                │            │
  │    │      │        │並保證不會扣款，致劉訓奇不疑│            │                │            │
  │    │      │        │有他，陷於錯誤，依詐騙集團成│            │                │            │
  │    │      │        │員之指示操作提款機，而轉帳至│            │                │            │
  │    │      │        │詐騙集團成員所指定之帳戶內。│            │                │            │
  └──┴───┴────┴──────────────┴──────┴────────┴──────┘